臺灣苗栗地方法院刑事判決　　　　　　　 94年度訴字第159號
公　訴　人　台灣苗栗地方法院檢察署檢察官
被　　　告　甲○○
上列被告因違反稅捐稽徵法案件，經檢察官提起公訴 （93年度
偵字第1396號），本院判決如下：
    主  文
甲○○共同連續行使從事業務之人，明知為不實之事項，而登載
於其業務上作成之文書，足以生損害於公眾及他人，處拘役參拾
日，如易科罰金，以參佰元折算壹日。
被訴逃漏稅捐部分無罪。
    犯罪事實
一、甲○○曾有藏匿人犯、瀆職、違反廢棄物清理法等前科（不
    構成累犯），係設於苗栗縣苗栗市○○路126 之2 號宮廈企
    業股份有限公司（下稱宮廈企業）負責人，亦為公司法規定
    之公司負責人。其明知乙○○並非該公司之員工，亦未曾在
    該公司支領薪資或其他報酬。詎其竟為逃漏稅捐並利乙○○
    取得所得證明以向銀行申辦貸款，而與黃振貴、乙○○（均
    另由檢察官偵辦）、王士勇（已死亡）基於共同犯意之聯絡
    ，由乙○○將其國民身分證交付黃振貴，再由黃振貴轉交予
    宮廈企業之會計王士勇，供王士勇於89年間，在宮廈企業內
    ，將乙○○於89年間在宮廈企業所得為新台幣（下同）732
    ,179 元 之不實事項，登載於業務上所製作之各類所得扣繳
    暨免扣繳憑單內。嗣再基於行使之概括犯意，於90年2 月間
    提供乙○○向土地銀行行使申辦貸款之用。再持以委由不知
    情會計師事務所職員將之虛列為宮廈企業89年度之營業成本
    ，而將此不實之事項載入業務上作成之宮廈企業89年度營利
    事業所得稅結算申報書，再由甲○○於90年5 月15日持向財
    政部臺灣省中區國稅局苗栗縣分局（下稱苗栗稅捐處）辦理
    所得稅結算申報，足以生損害於稅捐稽徵機關核課稅捐及土
    地銀行貸款業務徵信之正確性。因當年度宮廈企業自行申報
    營利所得額為1,440,443 元，苗栗稅捐處以該公司未能提示
    各種證明文件證明所得之帳證、文具，遂依同業利潤標準核
    定該年度營利所得額為2,595,750 元，是縱未虛列上開薪資
    ，仍不生逃漏營利事業所得稅之結果（即1,440,443 元加
    732,179 元等於2,172,622 元未超過2, 595,750元）。
二、案經乙○○訴請臺灣苗栗地方法院檢察署檢察官偵查起訴。
    理由
甲、程序部分
    按法院認為應科拘役、罰金或應諭知免刑或無罪之案件，被
    告經合法傳喚無正當理由不到庭者，得不待其陳述逕行判決
    ，刑事訴訟法第306 條定有明文。本案被告業經合法傳喚而
    無故不到庭，爰不待其陳述逕行判決。
乙、實體部分
壹、有罪部分：
一、訊據被告甲○○對於上揭犯罪事實坦承不諱，並有下列證據
    足以證明其自白與事實相符：
（一）告訴人乙○○於警詢、偵訊之陳述：證明乙○○並非宮廈
      企業員工，亦未在宮廈企業支領薪水，89年間乙○○為取
      得薪資證明辦理貸款而充當宮廈企業人頭員工之事實。
（三）證人黃振貴於警詢之陳述：證明乙○○並未曾在宮廈企業
      任職，及乙○○為取得薪資證明以向銀行貸款而提供身分
      證予黃振貴交予王士勇之事實。
（四）投資計劃書1 份：證明乙○○為向土地銀行貸款，檢附上
      開扣繳憑單，而謊稱自己任職宮廈企業之事實。
（五）乙○○89年度之各類所得扣繳暨免扣繳憑單1 份：證明宮
      夏企業虛列乙○○89年度薪資所得之事實。
（六）苗栗稅捐處93年5 月6 日中區國稅苗縣一字第0930007217
  　　號函暨所附之宮廈企業89年度營利事業所得稅結算申報資
      料一份：證明宮廈企業於90年5 月15日以虛列之營業成本
      向苗栗稅捐處辦理所得稅結算申報之事實。
（七）本件事證已臻明確，被告犯行洵堪認定。
二、核被告甲○○所為，係犯刑法第216 條、第215 條行使業務
    上登載不實文書罪，所為業務上登載不實文書之低度行為，
    為行使業務上登載不實文書之高度行為所吸收，不另論罪；
    被告被告先後多次行使業務上登載不實文書行為，時間緊接
    ，方法相同，且犯罪構成要件相同，顯係基於概括犯意反覆
    為之，應依連續犯規定論以一罪，並加重其刑。起訴書已論
    及被告將扣繳憑單提供乙○○行使及供該公司申報營利事業
    所得稅，而足以生損害於稅捐機關及貸款銀行，但漏未論列
    連續犯，本院自得一併審理，併此敘明。被告甲○○與黃振
    貴、乙○○、王士勇等人就上前開行使業務上登載不實文書
    犯行，有犯意之聯絡及行為之分擔，為共同正犯。被告等利
    用不知情之會計師事務所職員製作不實之營利事業所得稅結
    算申報書，以遂其登載不實事項於業務上文書之犯行，為間
    接正犯。審酌被告甲○○坦承犯行，節省訴訟資源，併參酌
    其生活狀況、品行、犯罪之動機、目的、手段、所生危害，
    暨檢察官求刑等一切情狀，量處如主文所示之刑罰及易科罰
    金之折算標準。
貳、無罪部分：
一、公訴意旨另以：被告甲○○以虛列告訴人上開薪資向苗栗稅
    捐處辦理所得稅結算申報，除足以生損害於稅捐稽徵機關核
    課稅捐之正確性外，並以詐術逃漏宮廈企業89年度應納營利
    事業所得稅，認有另違反稅捐稽徵法第47條第3 款、第41條
    之罪，並應與行使業務上登載不實文書罪分論併罰。
二、惟按犯罪事實應依證據認定之，無證據不得認定其犯罪事實
    ，又不能證明被告犯罪者，應諭知無罪之判決，刑事訴訟法
    第154 條第2 項、第301 條第1 項分別定有明文。次按認定
    犯罪事實，須依證據，而所謂證據，係指合法之積極證據就
    犯罪事實能為具體之證明者而言；又認定不利於被告之事實
    ，須依積極證據，苟積極證據不足為不利於被告事實之認定
    時，即應為有利於被告之認定，更不必有何有利之證據，最
    高法院30年上字第816 號著有判例。經查：被告甲○○固有
    虛列告訴人上開薪資向苗栗稅捐處辦理所得稅結算申報稅捐
    之事實，但因當年度宮廈企業自行申報營利所得額為1,440,
    443 元，苗栗稅捐處以該公司未能提示各種證明文件證明所
    得之帳證、文具，遂依同業利潤標準核定該年度營利所得額
    為2,595,750 元，是縱未虛列上開薪資，仍不生逃漏營利事
    業所得稅之結果（即1,440,443 元加732,179 元等於2,172,
    622 元未超過2,595,750 元）。有該苗栗稅捐處94年3 月18
    日中區國稅苗縣一字第0940003380號函在卷可查。此與稅捐
    稽徵法第41條之需生逃漏稅捐之結果始該當該罪之要件不符
    。此外，復查無其他積極證據，足認被告有何公訴人所指此
    部分犯行，是此部分犯行不能證明被告犯罪，自應為無罪之
    諭知。
據上論斷，應依刑事訴訟法第306 條、第299 第1 項前段，第30
1 條第1 項、刑法第28條、第56條、第216 條、第215 條、第41
條第1 項前段，罰金罰鍰提高標準條例第1 條前段、第2 條，判
決如主文。
本案經檢察官黃俊鳴到庭執行職務。
中　　華　　民　　國　　94　　年　　7 　　月　　7 　　日
                  刑事第一庭    審判長法　官　周淡怡
                                      法  官  顧正德
                                      法  官  李太正
以上正本證明與原本無異。
如不服本判決，應於判決送達後10日內向本院提出上訴狀（應抄
附繕本）。告訴人或被害人如對於本判決不服者，應具備理由請
求檢察官上訴，其上訴期間之計算係以檢察官收受判決正本之日
期為準。
                                      書記官  劉秋雯
中　　華　　民　　國　　94　　年　　7 　　月　　12　　日
中華民國刑法第216條
 (行使偽造變造或登載不實之文書罪)
行使第210 條至第215 條之文書者，依偽造、變造文書或登載不
實事項或使登載不實事項之規定處斷。
中華民國刑法第215條
 (業務上文書登載不實罪)
從事業務之人，明知為不實之事項，而登載於其業務上作成之文
書，足以生損害於公眾或他人者，處三年以下有期徒刑、拘役或
500 元以下罰金。
